【裁判字號】    88,易,3053
【裁判日期】    890316
【裁判案由】    詐欺
【裁判全文】
臺灣臺北地方法院刑事判決                        八十八年度易字第三五三號
    公  訴  人  臺灣臺北地方法院檢察署檢察官
    被      告  乙○○
右列被告因詐欺案件，經公訴人提起公訴（八十八年度偵字第六八三二號），本院判
決如左：
    主  文
乙○○無罪。
    理  由
一、公訴意旨略以：乙○○與甲○○（迄未到案，另行審結）係父子關係，乙○○於
    民國八十六年四月間與甲○○基於意圖為自己不法所有之犯意聯絡，向友人吳耀
    華佯稱座落於台北縣中和市南勢角某醫院之房子係其所有，每月出租可收取租金
    約新台幣（下同）一百萬元，因承租人未付租金致無法支付利息，而要求貸予二
    百萬元供其應急，並約定半年即返還等語，吳耀華不疑有他即向友人吳木生調借
    現金二百萬元供乙○○應急，乙○○並支付甲○○所簽發之付款人為台北國際商
    業銀行光復分行，票號ＰＹ0000000號面額二百萬元，發票日為八十六年
    十月十五日之支票一紙交予吳耀華以供擔保，詎支票屆期遭退票，屢經催討均置
    之不理，吳耀華始知受騙，因認被告乙○○與甲○○共同涉犯刑法第三百三十九
    條第一項之詐欺罪嫌云云。
二、按犯罪事實應依證據認定之，無證據不得推定其犯罪事實。又不能證明被告犯罪
    者，應諭知無罪之判決，刑事訴訟法第一百五十四條、第三百零一條第一項分別
    定有明文。所謂證據，須適於為被告犯罪事實之證明者，始得採為斷罪資料，如
    未能發現相當證據，或證據不足以證明，自不能以推測或擬制之方法，以為裁判
    基礎。（最高法院五十三年台上字第二七五０號．四十年台上字第八六號判例要
    旨參照）
三、公訴人認被告乙○○涉有涉詐欺犯行，無非以右揭事實業據告訴人吳耀華於偵查
    中供承不諱，且有支票及退票理由單等影本在卷可憑，為其主要論據。訊據被告
    乙○○堅決否認有何詐欺犯行，並辯稱：甲○○不是伊兒子，伊不認識吳耀華，
    亦未向吳耀華借款等語。經查，告訴人吳耀華於本院審理時到庭陳稱：「（問：
    是否當庭之被告乙○○向你借錢？）不是，我不認識他，沒見過。（問：為何告
    訴狀寫『鄭棋銘』？）跟我借錢的是鄭棋銘，我確定是甲○○的父親，鄭棋銘他
    向我說他是三十九年次。」等語（見本院八十九年三月二日訊問筆錄），足徵本
    案被告乙○○所辯伊未向吳耀華借款乙節，尚非虛妄，應堪採信。次查，本案被
    告乙○○係民國四十年一月四日生，配偶為「鄭林茂芝」，此有戶籍謄本一份附
    卷可按（附本院卷），惟查，同案被告甲○○之父之姓名雖為「乙○○」，惟其
    母之姓名則為「鄭吳盆」，此見卷附之戶籍謄本一份自明（附偵查卷第三十六頁
    ），顯見本案被告乙○○並非同案被告甲○○之父，且其年籍亦與告訴人吳耀華
    所指稱之三十九年次並不相符，足見本案被告乙○○確非向告訴人吳耀華施用詐
    術借款之人。此外，復查無其他積極證據足資證明被告乙○○有公訴人所指詐欺
    犯行，揆諸首揭說明，即屬不能證明被告乙○○犯罪，自應為無罪判決之諭知。
據上論斷，應依刑事訴訟法第三百零一條第一項，判決如主文。
中      華      民      國    八十九    年      三      月     十六     日
                                        臺灣臺北地方法院刑事第六庭
                                            法  官  林  欣  蓉
右正本證明與原本無異。
如不服本判決，應於判決送達後十日內，向本院提出上訴狀。
                                            書記官  吳  文  雄
中      華      民      國    八十九    年      三      月     二十     日


司法院資訊處製作；財團法人民間司法改革基金會備份。
